【裁判字號】    98,交聲,181
【裁判日期】    980213
【裁判案由】    違反道路交通管理處罰條例聲明異議
【裁判全文】
臺灣臺北地方法院交通事件裁定         98年度交聲字第181號
原處分機關  交通部公路總局臺北區監理所板橋監理站
異議人即
受處分人    甲○○
上列異議人即受處分人甲○○因違反道路交通管理處罰條例案件
，對於交通部公路總局臺北區監理所板橋監理站於民國九十七年
十二月二十五日所為之處分（原處分案號：板監裁字第裁４１—
Ａ００ＸＢＦ２７９號），聲明異議，本院裁定如下：
    主  文
異議駁回。
    理  由
一、按「汽車號牌懸掛位置，除原設有固定位置外，應依下列規
    定懸掛固定：一汽車號牌每車兩面，應正面懸掛於車輛前後
    端之明顯適當位置。二曳引車號牌每車二面，應正面懸掛於
    車輛前後端之明顯適當位置。三機器腳踏車及拖車號牌每車
    一面，應正面懸掛於車輛後端之明顯適當位置。但汽缸總排
    氣量五百五十立方公分以上之大型重型機器腳踏車號牌自中
    華民國九十六年十一月一日起每車二面，應正面懸掛於車輛
    前後端之明顯適當位置；其前方號牌並得以直式或橫式之懸
    掛或黏貼方式為之。四汽車及曳引車臨時號牌每車二面，應
    黏貼於車輛前後端之適當位置，機器腳踏車及拖車臨時號牌
    每車一面，應黏貼於車輛後端之明顯適當位置。五汽車及曳
    引車試車號牌每車二面，應懸掛於車輛前後端明顯適當位置
    ，機器腳踏車及拖車試車號牌每車一面，應懸掛於車輛後端
    之明顯適當位置。汽車號牌不得變造損毀、塗抹或粘貼其他
    材料、加裝邊框或霓虹燈、裝置旋轉架、顛倒懸掛或以安裝
    其他器具之方式使不能辨認其牌號，並不得以他物遮蔽，如
    有污穢，致不能辨認其牌號時，應洗刷清楚。汽車號牌有裁
    剪或扭曲懸掛者，以損毀號牌論。」，道路交通安全規則第
    十一條定有明文；再按汽車有已領有號牌而未懸掛或不依指
    定位置懸掛情形者，處汽車所有人新臺幣（下同）三千六百
    元以上一萬八百元以下罰鍰，並禁止其行駛，道路交通管理
    處罰條例第十二條第一項第七款亦有明文，而依道路交通安
    全規則第二條第一款所定，汽車指在道路上不依軌道或電力
    架線而以原動機行駛之車輛（包括機器腳踏車），故機車所
    有人亦應依上揭規定為之。
二、本件異議人即受處分人甲○○所有之車牌號碼：ＣＳＢ—０
    ６５號重型機車於民國九十七年十一月二十三日十八時三分
    許行經臺北市市○○道、承德路口，為警察覺將該機車之號
    牌未依規定位置懸掛於車輛後端之明顯適當位置，致使不能
    清楚辨識其號牌號碼，違反道路交通管理處罰條例第十二條
    第一項第七款之規定，經原舉發單位臺北市政府警察局交通
    警察大隊警員乙○○當場舉發，並以異議人所有之機車有不
    依指定位置懸掛號牌之違規情形，依道路交通管理處罰條例
    第十二條第一項第七款之規定，當場掣發臺北市政府警察局
    北市警交大字第Ａ００ＸＢＦ２７９號號舉發違反道路交通
    管理事件通知單，指定應於九十七年十二月八日前到案自行
    繳納罰鍰或提出申訴。嗣異議人不服，於九十七年十一月二
    十七日提出申訴，由原處分機關於九十七年十二月二十五日
    依道路交通管理處罰條例第第十二條第一項第七款、第二項
    之規定，以板監裁字第裁４１—Ａ００ＸＢＦ２７９號裁決
    書裁處異議人罰鍰五千四百元，並吊銷號牌，異議人於九十
    七年十二月二十五日收受裁決書，並於同年月三十一日聲明
    異議，有聲明異議狀（見本院卷第三頁）、交通違規案件陳
    述書（見本院卷第四頁）、交通部公路總局臺北區監理所板
    橋監理站板監裁字第裁４１—Ａ００ＸＢＦ２７９號福返道
    路交通管理事件裁決書（見本院卷第五頁）、送達證書（見
    本院卷第六頁）、臺北市政府警察局北市警交大字第Ａ００
    ＸＢＦ２７９號號舉發違反道路交通管理事件通知單（見本
    院卷第七、十一頁）等資料附卷族憑。
三、聲明異議意旨略以：異議人所有車牌號碼：ＣＳＢ—０６５
    號重型機車之號牌已依規定懸掛於機車前後端，且係採固定
    懸掛，並非可移動式，異議人並無違規，原處分機關猶執意
    開單處罰，顯不合理，為此聲明異議，請求撤銷原處分云云
    。
四、異議人固辯稱其所有車牌號碼：ＣＳＢ—０６５號重型機車
    之號牌已依規定懸掛於機車前後端，且固定懸掛，並無「不
    依指定位置懸掛」之違規情形云云；惟查，證人即舉發本件
    違規事實之臺北市政府警察局交通警察大隊警員乙○○於本
    院結證稱：伊當時在臺北市市○○道、承德路口處執行勤務
    ，異議人騎乘機車在該處等紅燈，伊發現異議人機車後方懸
    掛之號牌阿拉伯數字及英文字母均無法辨識，因而上前察看
    ，始發覺異議人所有車牌號碼：ＣＳＢ—０６５號重型機車
    之號牌於出廠時本係在該車尾後方板子之下方原廠螺絲孔以
    螺絲拴緊懸掛（詳如本院卷附第二十頁下方照片顯示），異
    議人於原廠螺絲孔上方處自行鑽孔，再以螺絲將機車號牌懸
    掛於車尾後方板子上方鑽孔處，該機車號牌因此產生向上翻
    揚之情形，在目視五到八公尺之距離範圍，因車牌上揚會導
    致無法清楚辨識號牌之阿拉伯數字及英文字母，伊因此攔檢
    並舉發異議人違規等情屬實（見本院卷第十五頁反面），並
    有當場舉發違規照片附卷足憑（見本院卷第十八至二一頁）
    ；且依上揭當場舉發違規照片清晰可見，異議人所有車牌號
    碼：ＣＳＢ—０６５號重型機車車尾後方板子之下方確實有
    二個原廠螺絲孔，堪認該機車號牌於出廠當時確實係以螺絲
    拴緊懸掛於下方原廠螺絲孔上，異議人復自承伊自行於原廠
    螺絲孔上方鑽孔，並將號牌懸掛於原廠螺絲孔上方之鑽孔等
    情（見本院卷第十六頁），衡以證人乙○○明確證稱伊係因
    該機車車尾牌上揚導致無法清楚辨識號牌之阿拉伯數字及英
    文字母，因而攔檢異議人等情（見本院卷第十五頁反面），
    而綜觀全卷相關事證並無證據證明證人乙○○誤認上揭違規
    事實，自不得以證人乙○○為舉發異議人上開違規行為之警
    員，即認其證詞未為足採，另交通警察掣單舉發違反道路交
    通管理處罰條例所列之違規事實，本質上為行政處分，係公
    務員基於職務上之權力，依法就特定之具體事件所為之具公
    法上效果之單方行政行為，基於公務員為公法上行為具有公
    信力之原則，該行政行為當可被推定為真正，據以處分之事
    實認定亦可推認係正確無誤，蓋公務員一切行政行為如均需
    預留證據以證其實，則國家行政勢必窒礙難行，據此，刑事
    訴訟法關於犯罪事實證據之規定如與屬行政秩序罰之交通違
    規裁罰本質不合，即不在準用之列，況本院遍查全案事證亦
    無任何證據足資證明證人乙○○錯認違規情事，則執勤員警
    本其維護交通秩序、安全職責所為之舉發，自應受到合法、
    正確之推；綜上堪認該機車於車輛靜止狀態下或可辨識其號
    牌，然於行進間，依平常平行目視之狀況，交通值勤員警及
    一般路人均難以於通常情形下辨識前開號牌，自難認抗告人
    所有上揭機車號牌之懸掛方式，與交通安全規則所規定之重
    型機車之前方號牌應正面以直式或橫式之懸掛或黏貼於車輛
    前端之明顯適當位置之規定相符；且觀之卷附當場舉發違規
    照片（見本院卷第十八至二一頁），該機車衡情非不得依交
    通安全規則所規定以正面直式或橫式黏貼於車輛後端之明顯
    適當位置，綜上堪認，上揭違規事實已臻明確，異議人空言
    否認有違規行為，要無可採，本件事證明確，異議人違規行
    為堪以認定，應依法處罰。
五、綜上所述，本件異議人所有上揭重型機車有「已領有號牌不
    依指定位置懸掛」之違規事實應堪認定，原處分機關依道路
    交通管理處罰條例第十二條第一項第七款、第二項及違反道
    路交通管理事件統一裁罰基準及處理細則第四十三條、第四
    十四條、第六十一條等規定，裁處異議人罰鍰五千四百元，
    並吊銷號牌，於法核無違誤。異議人聲明異議，指摘原處分
    不當，為無理由，應予駁回。
據上論斷，應依道路交通案件處理辦法第十九條，裁定如主文。
中    華    民    國    98    年    2     月    13    日
                              交通法庭法  官  李家慧
以上正本證明與原本無異
如不服本裁定應於送達後5日內向本院提出抗告狀
                                      書記官  鄭淑丰
中    華    民    國    98    年    2     月    13    日


司法院資訊處製作；財團法人民間司法改革基金會備份。
